【裁判字號】    99,司家聲,674
【裁判日期】    991125
【裁判案由】    核定遺產管理人報酬
【裁判全文】
臺灣高雄地方法院民事裁定           99年度司家聲字第674號
聲  請  人  蘇志成律師即被繼承人方建忠之遺產管理人
上聲請人聲請核定遺產管理人報酬事件，本院裁定如下：
    主  文
聲請人任被繼承人方建忠（男，民國○○○年○○月○日生，身
分證統一編號：Ｚ000000000號，民國九十八年一月二
十七日死亡）遺產管理人之報酬核定為新臺幣柒萬元。
程序費用新臺幣壹仟元由被繼承人方建忠之遺產負擔。
    理  由
一、本件聲請意旨略以：聲請人前經鈞院以98年度司財管字第23
    4 號民事裁定選任為被繼承人方建忠（男，民國○○年○○月○
    日生，身分證統一編號：Ｚ000000000號，98年1 月27日死亡
    ）之遺產管理人。嗣依鈞院99年度司家催字第95號民事裁定
    為公示催告，並於民國99年3 月25日刊登於台灣新生報。而
    被繼承人方建忠共遺有17筆土地，其中所遺坐落高雄市○○
    區○○段（遺產清冊誤載建宏段）20、21地號等2 筆土地現
    由鈞院民事執行處99年度司執字第89655 號強制執行拍賣中
    ，現值計新臺幣（下同）38,760,000元，另其所遺坐落屏東
    縣東港鎮○○段58之1 地號土地已由屏東縣東港鎮公所徵收
    ，其餘所遺坐落高雄市○○區○○段66、119 地號；屏東縣
    東港鎮○○段15之40、15之2 、15之6 、117 之9 地號；屏
    東縣東港鎮○○段281 、282 、282 之1 地號；屏東縣東港
    鎮○○段312 、426 、432 、433 、435 地號共14筆土地尚
    未執行。茲因被繼承人之債權人業已聲請強制執行，又無親
    屬會議可資酌定本件報酬數額，另聲請人管理本件遺產事宜
    已支出費用9,660 元及本件聲請費1,000 元，爰依民法第11
    83條及「代管無人承認繼承作業要點」第14點第3 項規定，
    以管理遺產報酬不得低於遺產現值百分之一為計算標準，暨
    參酌相關管理事務繁雜（被繼承人名下14筆【聲請意旨誤載
    13筆】共有土地，日後尚需經變賣程序取償或移交予國有財
    產局）及現今律師承辦案件收費行情，爰依法狀請鈞院裁定
    本件遺產管理報酬為100,000 元等語。
二、按「遺產管理人，得請求報酬，其數額由親屬會議按其勞力
    及其與被繼承人之關係酌定之。」、「依本法之規定應開親
    屬會議時，由當事人、法定代理人或其他利害關係人召集之
    。」、「親屬會議不能召開或召開有困難時，依法應經親屬
    會議處理之事項，由有召集權人聲請法院處理之。」，民法
    第1183條、第1129條、第1132條第2 項前段分別定有明文。
三、經查：
  (一)本件被繼承人方建忠死亡後，其繼承人等均已拋棄繼承權，
    且未經親屬會議選定遺產管理人，經本院選任聲請人為被繼
    承人之遺產管理人乙節，有聲請人提出之本院98年度司財管
    字第234 號民事裁定暨其確定證明書各1 份附卷可稽，堪信
    為真實。準此，聲請人顯難召開親屬會議酌定其管理遺產之
    報酬，是其本於利害關係人之地位，聲請本院酌定報酬，洵
    屬有據。
  (二)聲請人主張之前揭事實，除上述民事裁定外，另據其提出被
    繼承人之遺產清冊、財政部高雄市國稅局財產歸屬資料清單
    、土地登記謄本、本院99年度司家催字第95號民事裁定、本
    院民事執行處99年10月27日雄院高99司執嘉字第89655 號通
    知、台灣新生報刊登廣告證明單暨收據、地政士辦理各項案
    件費用明細表等件各1 份為證，堪信為真實。本院審酌：被
    繼承人遺有土地共17筆，其中所遺坐落高雄市○○區○○段
    20、21地號等2 筆土地現由本院民事執行處99年度司執字第
    89655 號強制執行拍賣中，現值計38,760,000元，有本院民
    事執行處99年10月27日雄院高99司執嘉字第89655 號通知1
    紙附卷可參，其債權人有臺灣銀行股份有限公司、假扣押債
    權人中國農民銀行股份有限公司、彰化商業銀行股份有限公
    司、中國國際商業銀行股份有限公司高雄分公司、合作金庫
    銀行股份有限公司、永豐餘造紙股份有限公司；另其所遺坐
    落屏東縣東港鎮○○段58之1 地號土地已由屏東縣東港鎮公
    所徵收；其餘所遺坐落高雄市○○區○○段66、119 地號；
    屏東縣東港鎮○○段15之40、15之2 、15之6 、117 之9地
    號；屏東縣東港鎮○○段281 、282 、282 之1 地號；屏東
    縣東港鎮○○段312 、426 、432 、433 、435 地號等共14
    筆土地尚未執行；又聲請人業已公示催告、登報等管理遺產
    行為，後續尚有通知債權人陳報債權及強制執行程序等其他
    事項須處理，聲請人處理上開事務及後續處理所需時間之久
    暫、耗費人力之程度及各債權人受償權利之保障等一切情狀
    ，認本件遺產管理人之報酬以70,000元（含已代墊費用）為
    適當，爰酌定如主文第1 項所示。至財政部訂頒「代管無人
    承認繼承遺產作業要點」第14點第3 項規定，管理遺產報酬
    不得依於遺產現值百分之一，僅供法院斟酌，尚非為據以論
    酬之依據，併此敘明。
四、末按依法應由關係人（包括聲請人、相對人及其他利害關係
    人）負擔費用者，法院裁定命關係人負擔時，應一併確定其
    數額，非訟事件法第24條第1 項所明定。經核本件聲請事件
    ，應徵之程序費用為1,000 元，依非訟事件法第157 條規定
    ，應由遺產負擔，爰併予確定如主文第2 項所示，附此敘明
    。
五、依非訟事件法第157 條、第24條第1 項，裁定如主文。
六、如對本裁定抗告，須於裁定送達後10日之不變期間內，向本
    院提出抗告狀，並繳納抗告費新臺幣1,000 元。
中    華    民    國    99    年    11    月    25    日
                  家事法庭  司法事務官

司法院資訊處製作；財團法人民間司法改革基金會備份。
